【裁判字號】    95,台上,2839
【裁判日期】    951214
【裁判案由】    確認僱傭關係存在
【裁判全文】
最高法院民事判決            九十五年度台上字第二八三九號
上  訴  人  中國石油股份有限公司
法定代理人  乙○○
訴訟代理人  蔡志忠律師
被 上訴 人  甲○○
                    號8樓
訴訟代理人  邢建緯律師
上列當事人間請求確認僱傭關係存在事件，上訴人對於中華民國
九十五年三月二十九日台灣高等法院台中分院第二審判決（九十
四年度勞上字第一五號），提起上訴，本院判決如下：
    主  文
原判決廢棄，發回台灣高等法院台中分院。
    理  由
按本件上訴人之法定代理人於上訴第三審後已變更為乙○○，經
其聲明承受訴訟，核無不合，應予准許，合先敘明。
次按被上訴人主張：伊自民國七十五年十月起至上訴人公司任職
，擔任上訴人台中營業處三民路加油站十一職等助理站長，並未
於工作時間內睡覺，亦無行為不檢，且無未經消費即以信用卡刷
卡調用現金等情事。上訴人竟於九十三年十一月二十三日以書函
通知伊，略稱：伊於三民路加油站在工作時間內睡覺且行為不檢
，又未經消費即用信用卡刷卡調用現金等事由，累計達二大過一
小過，經年度考核功過相抵後仍超過二大過，依工作規則第二十
一條規定，自九十三年十一月二十六日起予以解僱除名，而不發
給資遣費，顯不合法，且其處分違反比例原則等情，爰求為命確
認兩造間僱傭關係存在之判決。
上訴人則以：被上訴人於服務期間因行為不檢（包括上班時間洗
車、斥罵工讀生、上班時間服儀不整、與工讀生結帳帳款故意未
當時點清、工作時間瀏覽色情網站、上班時間攜帶棍棒、抽煙、
以員工油票抵部分修車費）、工作時間內睡覺、未經消費即使用
信用卡刷卡調用現金等違反工作規則行為，其中刷卡調用現金部
份並觸犯行使業務上登載不實文書罪，經刑事判決確定，被上訴
人行為違反工作規則情節重大。伊之台中營業處作成懲處決定前
，已先通知被上訴人，使其充分答辯，經獎懲評議委員會數度開
會後始作成決議，系爭處分並無違誤等語，資為抗辯。
原審廢棄第一審所為被上訴人敗訴之判決，改判如其訴之聲明，
無非以：被上訴人主張之上揭事實，有上訴人公司油品行銷事業
部台中營業處九十三年十一月二十三日中人字第九三○○○四○
九○號函在卷可稽，堪信真實。被上訴人雖否認曾以信用卡刷卡
換取現金情事，辯稱係因工讀生疏忽，始以沖帳方式處理，惟依
卷附異常交易清單、上訴人台中營業處九十三年十月二十五日獎
懲評議審議委員會開會記錄、提報審議表、簽等綜合以觀，茍以
信用卡消費，直接以信用卡方式交易即可，毋庸將已完成之現金
交易，另以沖帳方式更改為以信用卡交易，足認被上訴人所述，
不足採取。至於被上訴人於工作時間內睡覺，業據證人即工讀生
黃名宏、趙婉婷、賴浤偉證述明確，且有照片、簽在卷可稽，被
上訴人空言否認，亦不足採。惟按雇主因勞工違反勞動契約或工
作規則，不經預告而終止勞動契約者，仍應以其情節重大為必要
，以貫徹勞動基準法保護勞工權益之立法目的。查被上訴人以信
用卡刷卡換取現金部分之金額僅新台幣（下同）三千三百六十元
，數額不大，並未影響上訴人之營業款收入，其於九十三年八月
十日工作時間內睡覺亦僅十餘分鐘，有當庭勘驗之錄影帶可稽，
當不致對被上訴人公司業務造成重大不利之影響，至於其於上班
時間洗車、斥罵工讀生、上班時間服儀不整、與工讀生結帳帳款
故意未當時點清、工作時間瀏覽色情網站、上班時間攜帶棍棒、
抽煙、以員工油票抵部分修車費部分，上訴人僅記小過乙次處分
，足徵上述情節均非重大。綜上所述，被上訴人上開行為，雖有
違工作規則，惟未達勞動基準法第十二條第一項第四款所謂情節
重大之程度，上訴人逕予終止勞動契約，並不合法，兩造間之僱
傭關係繼續存在，上訴人以解僱處分有效為由，否認兩造之僱傭
關係存在，自足使被上訴人之法律上地位處於不安之危險狀態，
有以確認之訴除去此不安狀態之必要。從而，被上訴人請求確認
兩造間之僱傭關係存在，為有理由，應予准許等詞，為其判斷之
基礎。
惟查上訴人辯稱：上訴人乃管理油庫之國營事業，被上訴人擔任
主管乙職，經常於上班時間睡覺，其違反工作規則情節重大等語
（第一審卷第三四、一○八頁、原審卷第三五、三六、一三二、
一三三頁），並提出上訴人台中營業處之調查報告為證，核係重
要之防禦方法，證人趙婉婷、賴浤偉、林晉德、黃名宏亦證稱被
上訴人經常於上班期間睡覺等詞（原審卷第六七至七○頁），查
被上訴人為管理油庫之主管倘經常於上班時間睡覺疏於監看油庫
，以防危害發生，將造成上訴人重大損失，從而被上訴人有無上
開行為與其有無違反工作規則情節重大之事由攸關，原審疏未就
此詳加研求，亦未說明上訴人前開主張何以不足採信之理由，復
未考量上訴人管理油庫之特殊性，僅以九十三年八月十日之錄影
結果遽為不利於上訴人之判斷，已嫌速斷。次查被上訴人以刷卡
換取現金之方式，對於職務上管理之電腦資料及現金管理為不實
登載，乃原審確定之事實，被上訴人既受僱於上訴人擔任代理站
長，自應誠實執行職務，為員工之表率，並負有不得為不利於公
司行為之義務，倘前揭不當行為違反工作規則，且具經常與連續
性，是否尚未影響上訴人帳務管理之正確性及日後人事管理之困
難度而已達違反工作規則情節重大之程度，亦有再予研酌餘地。
上訴論旨，指摘原判決不當，求予廢棄，非無理由。
據上論結，本件上訴有理由。依民事訴訟法四百七十七條第一項
、第四百七十八條第二項，判決如主文。
中    華    民    國  九十五  年   十二   月   十四   日
                      最高法院民事第六庭
                          審判長法官  許  朝  雄
                                法官  謝  正  勝
                                法官  鄭  玉  山
                                法官  吳  麗  女
                                法官  袁  靜  文
      本件正本證明與原本無異
                                      書  記  官
中    華    民    國  九十五  年   十二   月  二十七  日
                                                      Ｑ


司法院資訊處製作；財團法人民間司法改革基金會備份。
